臺灣高等法院刑事判決
109年度上訴字第2458號
上  訴  人  
即  被  告  簡逸



選任辯護人  許瑞榮律師（扶助律師）          
上列上訴人因違反毒品危害防制條例案件，不服臺灣新北地方法
院108年度訴字第1102號，中華民國109年4月8日第一審判決（起
訴案號：臺灣新北地方檢察署108年度偵字第33162、33163號）
，提起上訴，本院判決如下：
    主  文
上訴駁回。
    事  實
一、簡逸（綽號「阿同」）明知甲基安非他命係毒品危害防制條
    例第2條第2項第2款規定列管之第二級毒品，依法不得販賣
    、持有，竟各基於販賣第二級毒品以營利之犯意，以其持用
    之不詳廠牌行動電話（插用門號0000000000號SIM卡）與欲
    購買毒品之唐嘉祺（綽號「熊貓」，使用門號0000000000號
    ）聯繫，達成交易第二級毒品甲基安非他命之合意後，於如
    附表編號1、2所示之時間、地點，交付如附表編號1、2所示
    數量之甲基安非他命予唐嘉祺，並收取唐嘉祺所交付如附表
    編號1、2所示之價金，而販賣第二級毒品甲基安非他命共2
    次以營利。
二、案經新北市政府警察局刑事警察大隊報告暨臺灣士林地方檢
    察署檢察官簽分後呈請臺灣高等檢察署檢察長核轉臺灣新北
    地方檢察署檢察官偵查起訴。
    理  由
一、證據能力：
　　本件認定事實所引用之卷證資料（包含人證、書證，詳下述
    及者），並無證據證明係公務員違背法定程序所取得，與本
    案亦有自然之關連性，公訴人、被告簡逸及其辯護人迄至本
    案言詞辯論終結，均不爭執該等卷證之證據能力或曾提出關
    於證據能力之聲明異議，本院認引為證據為適當，是依刑事
    訴訟法第159條之5等規定，下述認定事實所引用之證據方法
    均有證據能力，合先敘明。
二、認定事實：
　㈠上開犯罪事實，業據被告於原審及本院審理時均坦承不諱（
    見原審卷第107頁、本院卷第90、116頁筆錄），核與證人唐
    嘉祺於本案及其施用毒品另案（臺灣士林地方檢察署108年
    度偵字第3472號）之警詢、偵訊時之證述、證人張世偉於本
    案偵訊及另案警詢、偵訊時之證述相符，復有臺灣士林地方
    法院107年聲監字第335號、聲監續字第367號、108年聲監續
    字第37號通訊監察書暨電話附表、通訊監察譯文（見偵8487
    卷第85至91頁）、路口監視器翻拍照片、門號0000000000號
    之申登人資料及唐嘉祺之另案本院判決附卷可查，是被告之
    前揭任意性自白既有上開各證據足資補強，應堪信為真實，
    前此於偵查中否認交易之辯解，並非實在。
　㈡按販賣毒品係違法重罪行為，當非可公然為之，而每次買賣
    之價量，可能隨時依雙方關係深淺、資力、需求量及對行情
    之認知、來源是否充裕、查緝是否嚴謹、購買者被查獲時供
    述購買對象之可能風險之評估等情形，而異其標準，非可一
    概而論，除被告坦承犯行或價量俱臻明確外，難察得實情。
    況依一般民眾普遍認知，毒品價格非低、取得不易，且毒品
    之非法交易，向為政府查禁森嚴且重罰不寬貸，依照常理，
    苟無利可圖，應無甘冒被查緝法辦重刑之危險，平白無端從
    事販毒之交易，是以有償販賣毒品者，除非另有反證，證明
    其出於非營利之意思而為，尚難因無法查悉其買進、賣出之
    差價，而推諉無營利之意思（最高法院100年度台上字第507
    8號判決意旨參照）。
　㈢被告行為時為智識正常之中年人，先前亦有吸食毒品之習，
    對於甲基安非他命交易為檢警機關嚴予取締之犯罪行為當知
    之甚詳，被告又坦認與張世偉、唐嘉祺毫無交情可言（見本
    院卷第117頁筆錄），倘被告並未藉由販賣毒品之價金獲取
    價差或抽取部分毒品供己施用等好處，以填補自身購入毒品
    之成本支出，豈有甘冒涉犯販賣毒品罪刑重典而與並無私人
    情誼之唐嘉祺交易毒品之理？況被告自承：本案2次交易都
    有拿一點毒品起來自己施用、是藥頭給的（見原審卷第106
    頁、本院卷第117頁筆錄），更加證明被告本案兩次犯行，
    確係出於營利之意圖而販賣第二級毒品無疑。
　㈣綜上，本案事證明確，被告上開各該犯行均堪認定，均應依
    法論科。
三、論罪：
  ㈠查被告行為後，毒品危害防制條例第4條及第17條第2項於109
    年1月15日經總統華總一義字第10900004091號令修正公布，
    並自公布後6個月即於109年7月15日施行：
　⒈修正前毒品危害防制條例第4條第2項規定：「製造、運輸、
    販賣第二級毒品者，處無期徒刑或7年以上有期徒刑，得併
    科新臺幣1千萬元以下罰金。」修正後規定：「製造、運輸
    、販賣第二級毒品者，處無期徒刑或10年以上有期徒刑，得
    併科新臺幣1千5百萬元以下罰金。」修正後之刑度並未較有
    利於被告，依刑法第2條第1項前段規定，應適用行為時即修
    正前之毒品危害防制條例第4條第2項之規定。
　⒉修正前毒品危害防制條例第17條第2項規定：「犯第4條至第8
    條之罪於偵查及審判中均自白者，減輕其刑。」修正後之規
    定為：「犯第4條至第8條之罪於偵查及『歷次』審判中均自白
    者，減輕其刑。」此項修正，影響被告得否減輕其刑之認定
    ，修正前之規定並不以被告於歷次審判中均自白為必要，修
    正後則需偵查及歷次審判中均自白始得減輕其刑，修正後之
    規定並未較有利於被告，依刑法第2條第1項前段規定，應適
    用行為時即修正前之規定。
　㈡核被告就附表編號1、2所為，均係犯修正前毒品危害防制條
    例第4條第2項之販賣第二級毒品罪。
　㈢被告販賣甲基安非他命前，非法持有甲基安非他命之低度行
    為，為販賣之高度行為吸收，不另論罪。
  ㈣被告所犯上開2次販賣第二級毒品罪，犯意各別，行為先後有
    別，應予分論併罰。
  ㈤被告並未於偵查中自白，無從依偵審自白減刑：
　⒈按有無營利之意圖，是販賣毒品與轉讓毒品、為他人購買毒
    品而幫助施用毒品等犯罪之主要分野，也是各該犯罪有不同
    輕重刑罰之原因，自然是販賣毒品犯罪之重要構成要件事實
    ，如就販賣毒品犯罪之重要構成要件事實即意圖營利一節，
    既未坦承，即難認已就販賣毒品之犯罪自白，自無毒品危害
    防制條例第17條第2項規定之適用（最高法院106年度台上字
    第581號判決意旨參照）。
　⒉查被告固於原審及本院審理時自白販賣第二級毒品罪之犯行
    ，惟其於偵查中歷次供稱如下：
　①108年2月21日兩度警詢：
　　107年12月17日之通話，只是唐嘉祺要來找我互相認識，當
    日有約在我家見面，沒有交易毒品，我是無償提供安非他命
    （即甲基安非他命，下同）給唐嘉祺施用。107年12月22日
    交易沒有成功，因為唐嘉祺叫我幫忙買，但嫌太貴，毒品不
    是我的，我只是幫忙問而已。「我從來沒跟唐嘉祺交易過毒
    品」等語（見偵8487卷第12、13、18頁筆錄）。
　②108年2月21日偵訊：
　　我坦承於107年12月18日，在天祥街住處無償轉讓安非他命
    給唐嘉祺。107年12月22日，唐嘉祺叫我幫他找2兩的安非他
    命，我就幫他找我之前購買毒品的人問；當天我有與唐嘉祺
    見面談交易安非他命的事情，但唐嘉祺嫌1兩新臺幣（下同
    ）27,000元太貴，所以唐嘉祺說他不要，該次沒有賣唐嘉祺
    1兩安非他命等語（見偵8487卷第23頁筆錄）。
　③108年6月4日偵訊：
　　我沒有於107年12月18日，在天祥街住處，以16,000元價格
    販賣半兩甲基安非他命給唐嘉祺，當天唐嘉祺與張世偉只有
    從我家桌上拿我的甲基安非他命去吸而已。107年12月22日
    我有幫唐嘉祺問甲基安非他命，但他嫌貴就沒有買。我否認
    有販賣甲基安非他命之犯行，因為沒有交易成功等語（見偵
    8487卷第131、133頁筆錄）。
　⒊是從被告前開供述可知，其並未坦認販賣第二級毒品甲基安
    非他命之犯行，僅僅承認有於107年12月18日無償轉讓些許
    甲基安非他命予唐嘉祺，並多次陳稱107年12月22日只是幫
    忙調貨，但因唐嘉祺嫌貴而未交易云云，況107年12月18日
    該次，被告在家裡提供些許甲基安非他命供唐嘉祺施用，與
    其於院訊坦認之該次販賣半兩甲基安非他命予唐嘉祺，毒品
    數量差異甚大，實難認被告對於該次交付毒品之事實有所自
    白，從而，被告對於本案2次販賣毒品之重要構成要件事實
    於偵查中均未自白，依據前揭說明，自無從適用修正前毒品
    危害防制條例第17條第2項之規定予以減輕其刑。
  ㈥本案無從酌減其刑：
　⒈辯護人雖稱被告僅係小盤之販毒者，且販毒僅獲得少許毒品
    以供施用，與一般大盤毒梟顯然有別，故請求依刑法第59條
    規定酌減被告刑度云云。
　⒉惟按刑法第59條所規定之酌量減輕其刑，係裁判上之減輕，
    必以犯罪之情狀顯可憫恕，認為科以最低度刑仍嫌過重者，
    始有其適用。又所謂「犯罪之情狀」，與同法第57條規定科
    刑時應審酌之一切情狀，並非有截然不同之領域，於裁判上
    酌減其刑時，應就犯罪一切情狀（包括第57條所列舉之10款
    事項），予以全盤考量，審酌其犯罪有無可憫恕之事由，即
    有無特殊之原因與環境，在客觀上足以引起一般同情，以及
    宣告法定低度刑，是否猶嫌過重等等，以為判斷。
　⒊查被告本案所犯2次販賣第二級毒品犯行，販賣對象雖僅有唐
    嘉祺1人，惟各次販賣甲基安非他命之重量已達17.5公克（
    半兩）、35公克（1兩），數量非微，金額非僅百千元（16,
    000元、27,000元），且係於短短不到5日便販賣如此大量之
    毒品予同一人，可見應非單純毒友間為施用解癮而互通毒品
    之有無，對社會治安造成之危害程度非輕，再觀諸被告所述
    販賣毒品緣由及經過，更未見其犯罪動機於客觀上有基於何
    項特殊之原因與環境而有堪以憫恕之情狀，故本院認被告所
    犯2次販賣毒品之犯行，均無從援引刑法第59條規定減輕其
    刑。
四、上訴駁回之理由：
　㈠原審與本院同為有罪之認定，雖未及審酌上開毒品危害防制
    條例之新舊法比較，然原審適用被告行為時法，因結果並無
    不同，對判決不生影響，並不構成撤銷之原因（最高法院96
    年度台上字第270號判決意旨參照），是本院就上開瑕疵予
    以補充即可，則原審以被告罪證明確，適用刑事訴訟法第29
    9條第1項前段、（修正前）毒品危害防制條例第4條第2項、
    刑法第11條、第51條第5款等規定，並審酌被告明知甲基安
    非他命足以戕害人之身體健康，一經染毒，極易成癮，竟仍
    為圖己利，漠視法令禁制而販賣毒品牟利，助長毒品流通危
    害社會，對社會治安造成潛在之危害，兼衡其販賣毒品之次
    數、數量、所得利益，並考量其品行、智識程度、生活狀況
    ，及犯後終能坦承犯行之態度等一切情狀，分別量處如附表
    「原判決主文」欄所示之刑，並定應執行有期徒刑7年4月；
    另就沒收部分說明：①未扣案之不詳廠牌行動電話1支（含門
    號0000000000號SIM1張），係供被告用與唐嘉祺聯繫交易毒
    品事宜，為被告犯本件販賣第二級毒品罪所用之物，自應依
    毒品危害防制條例第19條第1項規定宣告沒收，並依刑法第3
    8條第4項諭知於全部或一部不能沒收或不宜執行沒收時，追
    徵其價額；②被告販賣第二級毒品之價金所得16,000元、27,
    000元，雖均未扣案，惟證人唐嘉祺陳稱已將上開對價交付
    予被告，依卷內證據並無其變得之物或財產上利益及其孳息
    ，又乏事證足認被告已將此犯罪所得轉給第三人，自應認屬
    被告因前揭犯罪之所得，應依刑法第38條之1第1項前段、第
    3項規定，各於附表編號1、2之主文欄項下宣告沒收，並諭
    知於全部或一部不能沒收或不宜執行沒收時，追徵其價額。
    經核原審上開認事用法及沒收之諭知均無違誤，量刑亦稱妥
    適，所定應執行刑亦已係從輕論處之結果甚明。
　㈡被告上訴請求從輕量刑，辯護人亦主張被告僅獲得吸食毒品
    之微薄利益，故應依刑法第59條之規定酌減其刑。然而，被
    告並非與毒友間互通少量毒品之有無，或如辯護人所述僅係
    小盤，即便此兩次販賣毒品所得僅係由藥頭提供一些毒品予
    被告施用，難認不法獲利甚大，但被告所販賣毒品之數量及
    金額仍大，其販毒之動機或原因亦無任何情堪憫恕之處，本
    院均已詳述認定之理由如前（見三、㈥），本案自不應依刑
    法第59條酌減其刑，被告執此理由上訴請求輕判，為無理由
    ，應予駁回。
據上論斷，應依刑事訴訟法第368條，判決如主文。
本案經檢察官林書伃提起公訴，檢察官羅建勛到庭執行職務。
中　　華　　民　　國　　109 　年　　10　　月　　13　　日
                    刑事第八庭  審判長法　官  陳世宗
                                      法　官  周明鴻
                                      法　官  吳勇毅
以上正本證明與原本無異。
如不服本判決，應於收受送達後20日內向本院提出上訴書狀，其
未敘述上訴之理由者並得於提起上訴後20日內向本院補提理由書
（均須按他造當事人之人數附繕本）「切勿逕送上級法院」。
                                      書記官  許家慧
中　　華　　民　　國　　109 　年　　10　　月　　14　　日
附表：
編號 交易對象 交易時間 交易標的 交易方式 原判決主文   交易地點 交易金額   1 唐嘉祺 107年12月18日0時許 半兩（重量約17.5公克）之第二級毒品甲基安非他命1包 唐嘉祺於107年12月17日18時43分許、同日20時許，以行動電話門號0000000000號與被告持用之行動電話門號0000000000號聯繫後，與友人張世偉一同前往被告左列住處，於左列時間，購買如左列金額、數量之甲基安非他命1包。 簡逸販賣第二級毒品，處有期徒刑柒年貳月，未扣案之不詳廠牌行動電話壹支（含門號○○○○○○○○○○號SIM卡壹張）及犯罪所得新臺幣壹萬陸仟元均沒收，於全部或一部不能沒收或不宜執行沒收時，均追徵其價額。   被告位於新北市○○區○○街00號00樓之0住處 16,000元   2 唐嘉祺 107年12月22日2時23分許（起訴書略載為2時許） 1兩（重量約35公克）之第二級毒品甲基安非他命1包 唐嘉祺於107年12月22日0時19分至2時22分間，以行動電話門號0000000000號與被告持用之行動電話門號0000000000號聯繫，達成以每兩27,000元之價格，購買甲基安非他命2兩之合意後，於左列時、地與被告見面，因被告僅可出售1兩之甲基安非他命，唐嘉祺乃支付被告如左列款項，被告則交付1兩之甲基安非他命1包予唐嘉祺。 簡逸販賣第二級毒品，處有期徒刑柒年貳月，未扣案之不詳廠牌行動電話壹支（含門號○○○○○○○○○○號SIM卡壹張）及犯罪所得新臺幣貳萬柒仟元均沒收，於全部或一部不能沒收或不宜執行沒收時，均追徵其價額。   新北市新莊區中原路、中信街口處 27,000元